臺灣高等法院刑事判決　　　　　　　　94年度上易字第1547號
上　訴　人　臺灣臺北地方法院檢察署檢察官
上　訴　人
即　被　告　甲○○（原名何光雄）
選任辯護人　姜志俊律師
上列上訴人等因被告侵占案件，不服臺灣臺北地方法院92年度訴
字第1736號，中華民國94年7月4日第一審判決（起訴案號：臺灣
臺北地方法院檢察署90年度偵字第23387號），提起上訴，本院
判決如下：
    主  文
上訴駁回。
    事  實
一、甲○○（原名何光雄，民國93年8月10日改名為甲○○）自
    87年4月26日起至90年4月25日（起訴書誤為90年4月26日）
    止擔任臺北市○○區○○街87號2樓坡心商業股份有限公司
    （該公司乃依臺北市政府獎勵投資辦法投資市場類而設立，
    下稱坡心公司）董事長，負責辦理坡心公司受託配合臺北市
    政府市場管理處重整位於臺北市○○區○○段二小段第388
    、389地號土地上之舊有違建市場，興建「坡心市場大樓（
    該大樓又稱通化財神大樓，此坡心市場係指臺北市○○區○
    ○街87號地下一樓及地上一、二樓部分）」分配予原攤位佔
    有人使用等興建相關事宜，為從事業務之人。甲○○意圖為
    自己不法之所有，利用坡心公司因興建上開坡心市場大樓施
    工損及丁百榮臺北市○○區○○街57巷2之3號一樓前構造物
    （即雨遮）而須賠償丁百榮新臺幣（下同）5萬元之機會，
    於88年7月13日，先向坡心公司領取5萬元，再於同年月20日
    交付丁百榮3萬元，而以變易持有為所有之意思將業務上所
    持有之所餘2萬元侵占據為己有。
二、案經坡心公司訴請暨臺北市政府警察局大安分局報請臺灣臺
    北地方法院檢察署檢察官偵查起訴。
    理  由
一、訊據上訴人即被告甲○○對於上開時、地擔任告訴人坡心公
    司之董事長一事坦承不諱，然矢口否認有何業務侵占犯行，
    辯稱：該五萬元非其決定領取，亦非其前往領取，其並未拿
    到該5萬元，亦無交付證人丁百榮3萬元，該5萬元如何處理
    其不清楚，收受款項之領據並非其請證人乙○○代寫，不知
    證人乙○○何時書寫該份領據，而領據上印文之該枚印章其
    因貪圖方便常擺放在公司抽屜裡，其無侵占之情事，其係冤
    枉的云云。
二、經查：
    (一)上開事實，業據告訴人原代表人即證人林樹賢、告訴人
        代理人陳福寧律師指訴綦詳，並經證人丁百榮於原審93
        年12月1日審判時結證稱：因坡心市場大樓施工損壞臺
        北市○○區○○街57巷2之3號一樓前構造物（即雨遮）
        ，要賠償伊3萬元，告訴人公司賠償的同意書係被告與
        另外二人於88年7月20日交付伊，伊僅收到3萬元等語明
        確（見91年度偵字第6761號卷第83頁背面），復經證人
        鄒承博（原名鄒先中）於原審94年6月9日審判時，結證
        稱：被告於88年7月20日代表告訴人公司所立同意賠償
        證人丁百榮3萬元之同意書，伊係擔任見證人，就是見
        證證人丁百榮雨遮的部分有損壞，當時說要賠償證人丁
        百榮3萬元，並當場交付證人丁百榮現金3萬元等情在卷
        ，經核尚屬一致，此外，又有告訴人公司88年7月13 日
        現金支出傳票影本在卷可稽，而該現金支出傳票其上記
        載：「薪津：謝總經理3萬元、各項支出許律師費3萬
        元許律師費3萬元徐迺煥代墊款1萬元補償丁海帆
        雨遮5萬元，合計12萬元」，證人丁海帆於原審審理中
        業已證稱該5萬元費用與伊無關，是其上所載補償「丁
        海帆」雨遮5萬元顯係補償「丁百榮」雨遮5萬元之誤）
        、告訴人公司於臺北市第九信用合作社安和分社帳戶存
        摺、88年7月13日署名何光雄向告訴人公司領款12萬元
        之領據、被告於88年7月20日代表告訴人公司所立同意
        賠償證人丁百榮3萬元之同意書及告訴人公司帳簿各一
        紙（以上均影本）在卷可按。
    (二)證人乙○○於偵查原審93年12月1日審判時，結證稱：
        前開收受12萬元之領據係伊於88年7月13日在臺北市○
        ○區○○街87號2樓坡心公司辦公室所書寫，乃應被告
        所請代寫，內容亦係依被告陳述為之，若非被告要求伊
        不會主動代書，又領據上之印文為被告所有，亦為被告
        蓋用，被告的收據大部分都由伊代寫，被告當時有說要
        動支12萬元，而當時領取告訴人公司款項須有被告、證
        人徐迺煥及陳文典蓋章方能領取，伊確實有領到3萬元
        之薪資，證人丁百榮的補償費當時開會決定是5萬元等
        語（見91年度偵字第6761號卷第56頁背面、第59頁、第
        80頁）。其於本院94年12月2日審判時，具結後，就「
        何光雄名義向坡心公司領取十二萬元的收據是不是你的
        筆跡？（提示91年度偵字第6761號卷第13頁並告以要旨
        ）」證稱：「……是我的筆跡，章是誰蓋的我不確定，
        是何光雄叫我寫的。」等語。證人陳文典結稱：伊於88
        年間擔任告訴人公司董事，負責告訴人公司進出帳的管
        理及作帳，伊本人、徐迺煥及被告在臺北市第九信用合
        作社安和分社有開立聯名帳戶，卷附總額為15萬元之現
        金支出傳票為伊所製作，當時說要領錢的人是被告，被
        告說律師費二件各3萬元是要給證人許士宦律師、1萬元
        要還證人徐迺煥、且因將證人丁海帆遮雨棚弄壞，故另
        外的五萬元是要賠償證人丁海帆，伊於88年7月13日自
        前開聯名帳戶內領出15萬元現金後，即將款項交付證人
        乙○○，又其上所載謝總經理3萬元因係固定之薪資，
        故伊未要求證人乙○○出具書面具領，另12萬元則因被
        告要證人乙○○代收，故伊將款項交付證人乙○○，伊
        將錢交付證人乙○○的時候被告有親眼看見，交付後伊
        有請被告寫收據，但被告說其字跡不好看而請證人乙○
        ○代寫，證人乙○○當場寫好領據後交付伊，即卷附之
        該紙領據，被告並有在其上蓋章，該印章為前開聯名帳
        戶之印鑑章，該印鑑章都由被告隨身攜帶，被告常常要
        證人乙○○代寫收據，又該5萬元是要賠償警察宿舍的
        遮雨棚5萬元，只有要賠償一筆等情（見91年度偵字第6
        761號卷第62頁背面、第63頁、原審93年12月1日審判筆
        錄），證人徐迺煥證稱：在88年7月13日之前某日曾為
        公司代墊1萬元交際費，在88年7月13日當天，被告拿一
        張已蓋妥被告印鑑章之15萬元提款條給伊蓋章，當時被
        告說1萬元要還伊，3萬元乃給證人乙○○之薪資，6萬
        元係給證人許士宦律師的律師費，5萬元是與證人丁百
        榮和解的金額，伊並有看到現金支出傳票，當天下午被
        告在伊臺北市○○區○○街163號店裡還伊現金1萬元，
        被告的印章都是自己保管放在小口袋裡面等情（見91年
        度偵字第6761號卷第65頁背面、第66頁、原審94年5月6
        日審判筆錄），經核該三證人所陳情節大致相符，堪以
        採信。徵諸被告於偵查中業已坦認領據上之印章乃告訴
        人公司的小章，係由其本人保管（見91年度偵字第6761
        號卷第64頁）等情，綜上勾稽觀之，足認88年7月13日
        被告確有向告訴人公司領取12萬元（即證人許士宦律師
        費6萬元、證人徐迺煥代墊款1萬元、補償證人丁百榮雨
        遮5萬元），而證人陳文典將該12萬元款項交付證人乙
        ○○代收後，被告確有請證人乙○○代為書寫前開領據
        ，再由其本人以其所保管之印章蓋用於該領據上，且事
        後僅支付證人丁百榮3萬元，是被告所辯前情，均無非
        諉卸刑責之詞，不足採信。證人乙○○雖自偵查、原審
        迄本院審理中均否認有收取前開12萬元，然告訴人公司
        先前既係告訴證人乙○○與被告涉嫌共同侵占該2萬元
        款項，則證人乙○○為脫免關係，自不敢供陳確有收取
        前開12萬元，並將該12萬元交付被告之情事，所證不無
        避重就輕之處，本院認證人乙○○所陳未收取該12萬元
        ，且未將該12萬元交付被告云云，顯與事實不符，不足
        執為有利於被告之認定，附此敘明。
    綜上，本案事證明確，被告犯行堪以認定，應予依法論科。
三、查被告擔任告訴人公司董事長之職務，負責辦理告訴人公司
    受託配合臺北市政府市場管理處重整位於臺北市○○區○○
    段二小段第388、389地號土地上之舊有違建市場，興建坡心
    市場大樓分配予原攤位佔有人使用等相關興建事宜，為從事
    業務之人，其利用告訴人公司因興建上開坡心市場大樓施工
    損及證人丁百榮雨遮而須賠償證人丁百榮之機會，於向告訴
    人公司領取5萬元後，僅交付證人丁百榮3萬元，而以變易持
    有為所有之意思將業務上所持有之二萬元侵占入己。核其所
    為，係犯刑法第336條第2項之業務侵占罪。公訴意旨於起訴
    書雖認被告所為係犯刑法第336條第1項之侵占罪，然公訴人
    業已於92年12月16日提出補充理由書更正起訴法條為刑法第
    336條第2項之業務侵占罪，於原審審判時更當庭論告稱被告
    所為係犯刑法第336條第2項之業務侵占罪，有臺灣臺北地方
    法院檢察署檢察官92年度公訴蒞庭字第18507號補充理由書
    及原審94年6月9日審判筆錄在卷可按，自應以公訴人變更及
    蒞庭時所稱之起訴法條為準，無庸再行變更起訴法條。
四、原審以被告上述業務侵占犯行，事證明確，援引刑法第336
    條第2項、第74條第1款，罰金罰鍰提高標準條例第1條前段
    之規定，並審酌被告之素行尚稱良好、犯罪動機、目的、手
    段、侵占金額甚微，僅有2萬元暨犯罪後之態度等一切情狀
    ，量處有期徒刑7月。並以被告前未曾受有期徒刑以上刑之
    宣告，有本院被告前案紀錄表一份附卷可稽，其因一時失慮
    ，致犯本罪，所侵占之金額甚微，僅有2萬元，認被告經此
    次偵審程序後，當益知警惕，應無再犯之虞，因認其所受宣
    告之刑，以暫不執行為適當，爰併予宣告緩刑3年，以勵來
    茲，而啟自新。經核原審認定事實、適用法律，均無不合，
    量刑及緩刑之宣告，亦屬允當。檢察官循告訴人之請求，提
    起上訴，以被告未坦承犯行，亦未返還業務侵占之2萬元，
    原審為緩刑之宣告為不當。然緩刑之制其目的之一在使偶發
    初犯有改過自新之機會，被告無罪之辯解雖不可採，惟其係
    偶發初犯，所侵占之金額亦不大，如使其受有期徒刑七月之
    短期自由刑之執行，與暫不執行策其自新之緩刑宣告，兩相
    權衡，本院認原審以暫不執行為適當而對被告為緩刑之宣告
    ，於法並無不合，檢察官之上訴，為無理由，被告上訴意旨
    否認犯罪，亦無理由，其等之上訴均應予駁回。
據上論斷，應依刑事訴訟法第368條，判決如主文。
本案經檢察官鍾鳳玲到庭執行職務。
中　　華　　民　　國　　94　　年　　12　　月　　16　　日
　　　　　　　　　刑事第十八庭  審判長法　官　吳昭瑩
　　　　　　　　　　　　　　　　　    法　官  楊貴雄
　　　　　　　 　 　　　　　　　　　　法　官  李英勇
以上正本證明與原本無異。
不得上訴。
                                      書記官　李信穎
中　　華　　民　　國　　94　　年　　12　　月　　16　　日
附錄本案論罪科刑法條全文：
中華民國刑法第336條
對於公務上或因公益所持有之物，犯前條第一項之罪者，處一年
以上七年以下有期徒刑，得併科五千元以下罰金。
對於業務上所持有之物，犯前條第一項之罪者，處六月以上五年
以下有期徒刑，得併科三千元以下罰金。
前二項之未遂犯罰之。
